臺灣高等法院刑事判決　　　　　　 100年度上更(一)字第52號
上　訴　人
即　被　告　詹文清
指定辯護人　本院公設辯護人郭書益
上列上訴人因違反槍砲彈藥刀械管制條例案件，不服臺灣板橋地
方法院98年度訴字第50號，中華民國98年4月22日第一審判決（
起訴案號：臺灣板橋地方法院檢察署97年度偵字第30754號），
提起上訴判決後，經最高法院發回，本院更為判決如下：
    主  文
原判決撤銷。
詹文清未經許可，寄藏手槍，累犯，處有期徒刑肆年捌月，併科
罰金新臺幣拾貳萬元，罰金如易服勞役，以新臺幣壹仟元折算壹
日。扣案之具有殺傷力之捷克CZ廠100型制式手槍壹支（含彈匣
壹個，槍枝管制編號0000000000號）、華山牌非制式手槍壹支（
含彈匣壹個，槍枝管制編號0000000000號）及未經採樣試射之制
式子彈及非制式子彈各肆顆，均沒收。
    事  實
一、詹文清前於民國80年間因違反懲治盜匪條例，經本院判決處
    有期徒刑12年，最高法院駁回上訴而確定，於87年4月2日因
    縮短刑期而假釋付保護管束，嗣因撤銷假釋執行殘刑，於94
    年3月2日因縮刑期滿執行完畢。猶不知悔改，明知具有殺傷
    力之手槍及子彈係槍砲彈藥刀械管制條例所列管之槍砲、彈
    藥，非經中央主管機關許可，均不得無故寄藏，竟基於寄藏
    手槍及子彈之犯意，於95年12月間某日，在其位於臺北縣樹
    林市○○街21巷 1號住處，收受劉嘉民（另案通緝中）所交
    付具有殺傷力之捷克CZ廠100型制式手槍1支（含彈匣1 個，
    槍枝管制編號0000000000號）、非制式手槍1支（含彈匣1個
    ，槍枝管制編號0000000000號）、具殺傷力之子彈共19顆，
    其中制式子彈10顆（於鑑驗時經試射6顆，僅剩4顆）、制式
    霰彈子彈1顆（於鑑驗時經試射後不存在）、直徑7.0 ±0.
    5mm金屬彈頭之非制式子彈5顆（於鑑驗時經試射2顆，僅剩3
    顆）、9.0±0.5mm金屬彈頭之非制式子彈2顆（ 於鑑驗時經
    試射1顆，僅剩1顆）、口徑9mm之非制式子彈1顆（於鑑驗時
    經試射後不存在）而代為保管，寄藏於上址住處。嗣於97年
    10月28日晚間，詹文清將其中非制式手槍1支 (內附彈匣1個
    、非制式子彈5顆)藏於所著褲袋內，另制式手槍及其餘制式
    子彈11顆、非制式子彈 3顆藏於其所使用之車牌號碼9685-Q
    V 號自用小客車內暗格中，並駕駛該自用小客車前往台北縣
    鶯歌鎮，於同晚21時55分許，在該鎮○○街93號前經警察駱
    昌宇、黃柏諺、蔡宗和、謝佩緻盤查，而駱昌宇於未取得搜
    索票，復無具體事證認定詹文清持有犯罪物品情形下，即著
    手對詹文清拍身搜索。詹文清於其寄藏非制式手槍1支(內附
    彈匣1個、非制式子彈5顆)之犯罪被發覺前，主動將其藏放
    於褲袋內之槍彈取出交付警員而自首，並接受裁判。警員即
    以現行犯逮捕詹文清，然詹文清仍未供出其他槍彈，經詹文
    清同意搜索後，嗣經警將其所駕駛車輛駛至台北縣警察局，
    於副駕駛座下暗格內搜得詹文清同時持有之黑色包包一個，
    內有捷克CZ廠100型制式手槍1支、制式子彈13顆及制式霰彈
    子彈1顆(另同時被查獲持有第一級毒品海洛因，涉犯毒品危
    害防制條例部分，另由檢察官偵查起訴）。
二、案經臺北縣政府警察局移送臺灣板橋地方法院檢察署檢察官
    偵查起訴。
    理  由
壹、程序事項：
  一、按刑事訴訟，係以確定國家具體之刑罰權為目的，為保全
      證據並確保刑罰之執行，於訴訟程序之進行，固有實施強
      制處分之必要，惟強制處分之搜索、扣押，足以侵害個人
      之隱私權及財產權，若為達訴追之目的而漫無限制，許其
      不擇手段為之，於人權之保障，自有未周。故基於維持正
      當法律程序、司法純潔性及抑止違法偵查之原則，實施刑
      事訴訟程序之公務員不得任意違背法定程序實施搜索、扣
      押。次按關於搜索、扣押之法定程序，在採令狀主義之國
      家，刑事訴訟法均明文規定搜索、扣押均應依法定程序，
      憑令狀始得為之，除有刑事訴訟法除第130條之「附帶搜
      索」、第131條第1項之「逕行搜索」、第131條第2項之「
      緊急搜索」及第131條之1之「同意搜索」等為無令狀之非
      要式強制處分外，均以令狀搜索為原則。經查，本件臺北
      縣政府警察局刑警大隊偵一隊隊長駱昌宇經線民告知被告
      持有制式手槍，在經過1月餘之搜證、跟監，仍未取得具
      體證據，復未向法院聲請搜索票，而於事實欄所載時地帶
      同隊員對被告盤查並搜索其身體，本院審酌證人駱昌宇所
      供之線民不願以秘密證人之身分作證，且該線報經過長時
      間之搜證而仍未取得具體人、事證，就一般情況而言，即
      難確保該線報之真實性，駱昌宇等明知無法取得搜索票，
      復無急迫情形，本於對基本人權之保障，理應繼續搜證，
      而不應僅憑主觀上懷疑被告犯罪，冒然對被告進行搜索。
      而被告於上開時地出現於非不正當場所之路旁，外形舉止
      均無異狀，由外觀上不能一望即知被告係身藏槍枝之現行
      犯(駱昌宇所為搜索所為不符法定要件之認定依據，詳後
      述)，是依此情節觀之，本件警員駱昌宇於執行搜索時，
      並不符合「附帶搜索」、「逕行搜索」、「緊急搜索」等
      規定甚明。又依證人於駱昌宇於本院前審證稱有經被告同
      意搜索，且將被告逮捕帶回隊部後，發現被告係通緝犯等
      語(見本院上訴卷第76、79頁)；另名警員於蔡宗和於原審
      證稱：本來查無被告因案通緝，回來清查後才發現有另案
      通緝等語(見原審卷第52頁背面)，惟被告既否認駱昌宇等
      有詢問其是否同意接受搜索，觀之本件係被告交出槍彈後
      被依現行犯逮捕，警察始提出自願受搜索同意書交由被告
      簽署，此為證人即警員蔡宗和、謝佩緻證述一致在卷(見
      原審卷第52、53頁)，顯見警員駱昌宇等人於搜索當時並
      未徵得被告同意。至於被告配合，雖由駱昌宇等帶至路邊
      ，接受拍身搜查，惟尚不得以其單純之配合，推認其係自
      願接受搜索。至於駱昌宇等係逮捕被告後始發覺被告已遭
      通緝，自亦無逮捕通緝犯可言，則本次搜索亦非屬同意搜
      索之情形，堪予認定。然按除法律另有規定外，實施刑事
      訴訟程序之公務員因違背法定程序取得之證據，其有無證
      據能力之認定，應審酌人權保障及公共利益之均衡維護，
      刑事訴訟法第158條之4定有明文。此係因違反法定程序取
      得之證據，應否予以排除，必須考量容許其作為認定事實
      之依據，是否有害於公平正義，倘依憲法所揭示之基本精
      神，就個案違反法定程序情節、犯罪所生危害等事項綜合
      考量結果，以蒐集非供述證據之過程違背法定程序，因證
      物之型態並未改變，故認以容許其作為認定事實之依據，
      始符合審判之公平正義及公共利益而不予排除，自不能指
      為違法（有最高法院92年度台上字第4455號判決意旨足參
      ）。又刑事訴訟係以確定國家具體之刑罰權為目的，為保
      全證據並確保刑罰之執行，於訴訟程序之進行，固有許實
      施強制處分之必要，惟強制處分之搜索、扣押，足以侵害
      個人之隱私權及財產權，若為達訴追之目的而漫無限制，
      許其不擇手段為之，於人權之保障，自有未周，故基於維
      持正當法律程序、司法純潔性及抑止違法偵查之原則，實
      施刑事訴訟程序之公務員不得任意違背法定程序實施搜索
      、扣押，至於違法搜索扣押所取得之證據，若不分情節，
      一概以程序違法為由，否定其證據能力，從究明事實真相
      之角度而言，難謂適當，且若僅因程序上之瑕疵，致使許
      多與事實相符之證據，無例外地被排除而不用，例如案情
      重大，然違背法定程序之情節輕微，若遽捨棄該證據不用
      ，被告可能逍遙法外，此與國民感情相悖，難為社會接受
      ，自有害於審判之公平正義，因此，對於違法搜索所取得
      之證據，為兼顧程序正義及發現實體真實，應由法院於個
      案審理中，就個人基本人權之保障及社會安全之維護，依
      比例原則及法益權衡原則，予以客觀之判斷，亦即應就違
      背法定程序之程度、違背法定程度時之主觀意圖（即實施
      搜索扣押之公務員是否明知違法並故意為之）、違背法定
      程序時之狀況（即程序之違反是否有緊急或不得已之情形
      ）、侵害犯罪嫌疑人或被告權益之種類及輕重、犯罪所生
      之危險或實害、禁止使用證據對於預防將來違法取得證據
      之效果、偵審人員如依法定程序，有無發現該證據之必然
      性、證據取得之違法對被告訴訟上防禦不利益之程度等情
      狀予以審酌，以決定應否賦予證據能力（此亦有最高法院
      92 年度台上字第2574號判決意旨可佐）。是以本件被告
      所寄藏之非制式手槍及非制式子彈5顆「縱係」警察在不
      符合上開附帶搜索、逕行搜索、緊急搜索及同意搜索等情
      形下所搜索查扣，然觀諸該手槍及子彈係非供述性證據，
      縱係違法搜索而得，亦未改變證物之型態而影響其可信性
      ，此對於被告訴訟上防禦不利益之程度不高，且本件警察
      執法處所係在台北縣鶯歌鎮○○街(現已改制為新北市鶯
      歌區)93號前之馬路邊，此係不特定人均可任意行走之公
      眾場所，對於被告人權之侵害尚屬輕微，非如侵入住宅或
      有人居住之建築物內違法搜索般嚴重。再參酌扣案之非制
      式手槍及非制式子彈5顆，危害社會治安非輕等情，揆諸
      前揭法條規定及說明，經衡酌後亦應認本件所查扣之非制
      式手槍及非制式子彈5顆等物，亦應認有證據能力(以上所
      述係假設扣案物係違法搜索所得)。況本件上開非制式手
      槍及非制式子彈5顆，係被告於警察發現其持有前，即主
      動交付而自首(詳後述)，並非警察基於搜索所查扣，自非
      屬違法取得之證據，其當然有證據能力。
  二、被告以外之人於審判外之言詞或書面陳述，除法律有規定
      者外，不得作為證據，刑事訴訟法第159條第1項固定有明
      文。然鑑定之經過及其結果，應命鑑定人以言詞或書面報
      告，同法第206條第1項亦規定甚明，是鑑定人以「書面」
      為鑑定報告提出於法院，依刑事訴訟法第159條第1項立法
      理由及同法第206條第1項規定，即具有證據能力。又檢察
      官對於偵查中之案件，認為須實施鑑定者，固應就具體個
      案，選任鑑定人或囑託鑑定機關（團體）為之；但實務上
      ，對於司法警察機關調查中之案件，如有量大或急迫之情
      形，為因應現實需求，檢察官針對該類案件之性質（例如
      對於查扣之槍砲彈藥必須檢驗有無殺傷力），認為當然有
      鑑定之必要者，基於檢察一體原則，由該管檢察長對於轄
      區內之案件，以事前概括選任鑑定人或囑託鑑定機關（團
      體）之方式，俾便轄區內之司法警察官、司法警察對於調
      查中之此類案件，得即時送請事前已選任之鑑定人或囑託
      之鑑定機關（團體）實施鑑定，該鑑定人或鑑定機關（團
      體）亦應視同受承辦檢察官所選任或囑託而執行鑑定業務
      ，其等出具之書面鑑定報告應屬刑事訴訟法第206條所定
      之傳聞例外，當具有證據能力。本判決所引用內政部警政
      署刑事警察局（下稱刑事警察局）之槍彈鑑定書，既係經
      由偵查機關依上開規定送請刑事警察局實施鑑定，該鑑定
      機關所出具之「槍彈鑑定書」，自具有證據能力。
  三、次按除刑事訴訟法第159條之1至第159條之3之規定外，下
      列文書亦得為證據：1.除顯有不可信之情況外，公務員職
      務上製作之紀錄文書、證明文書；2.除顯有不可信之情況
      外，從事業務之人於業務上或通常業務過程所須製作之紀
      錄文書、證明文書；3.除前二款之情形外，其他於可信之
      特別情況下所製作之文書，刑事訴訟法第159條之4定有明
      文。經查：卷附自願受搜索同意書、搜索、扣押筆錄、扣
      押物品目錄表、台北縣政府刑事警察大隊指認犯罪嫌疑人
      紀錄表、照片、整合資料、台北縣政府警察局槍枝初步檢
      視報告表、現場照片等，雖屬被告以外之人於審判外之書
      面陳述，惟係公務員職務上所製作之紀錄、證明文書，且
      無顯不可信之情形，衡諸上開規定，上開文書自得為證據
      ，而具有證據能力。
貳、實體事項：
  一、訊據被告詹文清對於查獲之槍彈係其朋友「劉嘉民」交付
      一節，自偵查、原審、本院前審及更審時，始終坦承不諱
      ，惟辯稱：伊叫劉嘉民拿回去，他都不拿回去云云。惟查
      ，被告對於劉嘉民交付事實欄所載槍、彈之事實，既已坦
      承在卷，而被告於上開時、地，在身上及所駕駛之車內藏
      有上開手槍、子彈，經警查獲，並經證人即查獲本案之台
      北縣警察局刑警大隊偵一隊隊長駱昌宇、隊員黃柏諺、蔡
      宗和、謝佩緻證述明確（見原審卷第51、52、53頁、本院
      上訴卷第73頁)，復有手槍2支、子彈19顆扣案可證。扣案
      之手槍、子彈經送請刑事警察局鑑驗結果：送鑑手槍1 支
      （含彈匣1個，槍枝管制編號：0000000000號），認係口
      徑9mm制式半自動手槍，為捷克CZ廠100型，槍號遭磨滅，
      經以電解腐蝕法重現結果，無法重現，槍管內具6條右旋
      來復線，擊發功能正常，可供擊發同口徑制式子彈使用，
      認具殺傷力；又手槍1枝（含彈匣1個，槍枝管制編號：00
      00000000），認係非制式手槍，由仿COLT廠半自動手槍製
      造之槍枝，換裝土造金屬槍管而成，擊發功能正常，可供
      擊發適用子彈使用，認具殺傷力；送鑑子彈19顆，鑑定結
      果：(一)10顆，認均係口徑9mm制式子彈，採樣6顆試射，可
      擊發，認具殺傷力；(二)5顆，認均係非制式子彈，由金屬
      彈殼組合直徑7.0±0.5mm金屬彈頭而成，採樣2顆試射，
      可擊發，認均具殺傷力；(三)2顆，認均係非制式子彈，由
      金屬彈殼組合直徑9.0±0.5m m金屬彈頭而成，採樣1顆試
      射，可擊發，認具殺傷力；(四)1顆，認係口徑9m m制式霰
      彈子彈，經試射，可擊發，認具殺傷力；(五)1顆，認係非
      制式子彈，由口徑9mm制式空包彈組合直徑0.9 mm金屬彈
      頭而成，經試射，可擊發，認具殺傷力等情，亦有內政部
      警政署刑事警察局97年11月19日刑鑑字第0970167302號槍
      彈鑑定書1份在卷可考（見偵卷第74頁以下）。又被告供
      稱上開槍、彈為劉嘉民所寄放，並指認劉嘉民之口卡相片
      及戶籍資料(見偵卷第36-39頁)，可證確有劉嘉民其人。
      劉嘉民因殺人案於96年11月28日經本院通緝，又因違反槍
      砲彈藥刀械管制條例案件於97年4月25日經原法院通緝，
      被告就上開槍、彈係劉嘉民寄放之情，供述始終一致，既
      稱與劉嘉民係朋友，堪信無恩怨，參酌劉嘉民涉有殺人、
      違反槍砲彈藥刀械管制條例等案，素行不良，又被通緝中
      ，若被告無中生有，將使自己陷於被報復之險境，當無誣
      攀之理。被告指稱係劉嘉民交付寄藏，可以採信。被告雖
      辯稱劉嘉民交付時，其不知係槍、彈，劉嘉民離開後其打
      開看始知悉，其有打電話叫劉嘉民拿回去，劉嘉民未來拿
      云云，但被告於警詢時已坦承劉嘉民稱先寄藏在其住處，
      他會找時間來拿，但一直未來拿，其將之藏放在住處內等
      語（偵查卷第10頁），則以被告既要求劉嘉民取回，即證
      被告詹文清知悉劉嘉民交付者係事實欄所載之槍彈，被告
      有寄藏之犯意，要無可疑。至於劉嘉民交付槍彈之時間，
      被告於警詢時供稱約2年前交付(見偵卷第10頁)，於偵查
      中供稱95年夏天交付(見偵卷第72頁)，均不明確，於本院
      前審理中明確指稱交付時間在95年12月(見原審卷第81 頁
      背面)，應屬可信，是以被告自劉嘉民處取得事實欄所載
      之槍、彈至被查獲止，已逾1年而近2年之久，是其有寄藏
      行為已明。被告犯行，堪予認定。
  二、被告辯稱：其在上開時地遇警臨檢，在尚未被搜身前即自
      行將放在褲袋內之槍彈取出交付警員，其當時在車上，駱
      昌宇與其聊天，稱有人指其開槍，其回稱槍在車上，其沒
      有開槍，可以拿去驗。其有自首等語。被告之辯護人為被
      告辯護稱：被告雖未自動報繳全部槍械，不合槍砲彈藥刀
      械管制條例第18條第1項之特別規定，但仍合於刑法第62
      條規定自首之要件等語。
    (一)、關於被告被查獲犯罪之經過：
      1、本件係由台北縣警察局刑警大隊偵一隊隊長駱昌宇接
         獲線報，指被告持有類似制式九○手槍之情，業據證
         人駱昌宇於原審證稱：其接獲線報，指親眼看見被告
         持有一把類似制式九○手槍放在一個皮包裡面，因而
         依線民指認之口卡片、綽號「文清」及使用車輛之車
         號，查出被告之真實姓名，於上開時地在被告車輛旁
         埋伏，見被告正要進入車內，乃上前表明警察身分加
         以盤查等語(見原審卷第80頁)；及於本院前審證稱：
         跟監一月餘等語(見本院上訴卷第75頁)。核與證人即
         與警員蔡宗和、黃柏諺、蔡佩緻亦均證稱隊長駱昌宇
         告知有線報，被告可能持有槍砲，故而前往埋伏等候
         被告等語(見原審卷第51、52、53頁)互核相符。被告
         亦供承：當車子已經發動，陳博諺請依下車...，駱昌
         宇告稱有人指其開槍等語(見原審卷第54、81頁)，是
         警員駱昌宇等因獲線報而懷疑被告持有槍枝，堪予認
         定。次查，本件證人駱昌宇獲悉被告詹文清持有槍彈
         之原因，業據證人駱昌宇於原審證稱：線民不願出面
         ，故未製作筆錄等語(見原審卷第80頁)；而除證人駱
         昌宇外，其查獲本件犯行之司法警察，均不知線報內
         容，僅知對象有毒品或槍砲前科之情，亦經證人蔡宗
         和、黃柏諺、謝佩緻於原審及本院前審證述一致在卷
         。又證人駱昌宇經本院前審質何以至上開地點查緝被
         告詹文清之根據及原因，證人駱昌宇仍未能提供該線
         民供查證，對於線報有無紀錄、是否登載於工作日誌
         ，亦不能明確說明(見本院前審卷第73、74頁)。再經
         經訊問其何以查證、跟監月餘，何以迄不聲請搜索票
         ，則證稱：本案尚不成熟，僅有線報，無證人筆錄、
         無監聽紀錄或其他證據，證據不足。因無事證、證人
         ，聲請搜索票不會核准，因被告有前科，故而跟監、
         埋伏等語(見本院前審卷第74、75頁)。證人蔡宗和亦
         於本院證稱：之前隊長就有告訴我們這個線索，我們
         確實查了被告的前科及住所，我們有到他的戶籍地還
         有他常出沒在鶯歌一個加油站旁一個地點，我們有到
         那邊埋伏，但沒有看到被告。不聲請搜索票是因為事
         前如果聲請搜索票，要有證人筆錄，這方面可能線民
         沒辦法等語(見本院前審卷第80頁)。是以駱昌宇等迄
         至查獲被告前，對被告是否有本案之犯罪，並未發現
         具體證據，僅因線民之陳報，而有主觀上之懷疑。是
         尚難認已達合理懷疑之程度，堪予認定。再查，駱昌
         宇等在上開時地於被告停放之車輛附近埋伏等候被告
         ，於被告出現後上前盤查，此業經證人駱昌宇、蔡宗
         和、黃柏諺、謝佩緻證述一致明確。關於被告當時之
         行止，證人蔡宗和於原審證稱：被告當時是走路要去
         路邊開車，他還沒有坐到車內，我們就上前盤查，盤
         查時有人碰觸到被告口袋內有硬物，我們請他把不應
         該有的東西自動提出來。在被告主動把口袋內的非制
         式手槍取出前，我們有先碰到他口袋有硬物。從外觀
         看被告的褲子，看不出是槍枝，只看得出是長方形的
         東西等語(見原審卷第52頁)，與證人駱昌宇亦於原審
         證稱：我看見他要進去車子，我們上前表明警察身分
         ，他一直要開車離去的樣子，我們就請他下車接受盤
         查等語(見原審卷第80頁)互核相符。雖駱昌宇於本院
         前審證稱被告看見警車就跑云云(見本院前審卷第77頁
         ) ，證人謝佩緻於原審證稱：我們看被告出現時，覺
         得他形跡可疑，我們看到他手一直放在他右邊的口袋
         ，不知道他是不是要攻擊我們云云(見原審卷第53頁)
         ，但駱昌宇、謝佩緻於原審作證陳述盤查被告之經過
         ，未曾敘及被告看見警車就跑，亦未說明被告如何形
         跡可疑，所謂手放在右邊的口袋，不知道是不是要攻
         擊我們，係出於臆測，均非得認定被告有犯罪嫌疑。
         至於被告所著長褲顯示褲袋內縱放置長方形物品，然
         男子於褲袋放置如皮夾類物品係屬平常，且該物品之
         形狀並非一見即知為槍，業據蔡宗和證述明確(見原審
         卷第52頁背面)，此並可由駱昌宇等事後拍身搜查發現
         其褲袋內有硬物時未慮及風險而囑被告自行取出(詳後
         述)可得印證。被告當係走向其停放路邊之車輛，外形
         舉止並無異狀，駱昌宇等於對被告進行盤查時，對於
         被告是否持有槍枝，仍無具體合理懷疑，可以認定。
      2、被告於警盤查後下車，經帶往路邊拍身搜查，發現其
         右褲袋有硬物，令被告取出，被告自行由右褲袋取出
         其藏放在褲袋內之槍彈，業據證人駱昌宇於原審證稱
         ：我們請他貼在牆邊，在被告趴在牆邊的時候，我們
         拍他褲子右邊口袋，發覺有個東西有點像是槍枝，但
         是不敢確定，我們就請他拿出來，他就拿出來，我們
         發現是槍等語(見原審卷第80頁)；證人蔡宗和證稱：
         盤查時，有人碰觸到被告口袋內有硬物，我們認為是
         槍枝，請他把不應該有的東西自動提出來，被告一開
         始是說沒有，但是因為我們碰到該硬物，所以他取出
         給我們看，是他自動提出口袋內的非制式手槍等語(見
         原審卷第52頁)；證人黃柏諺證稱：我們有在被告身上
         拍到硬物，他有主動提出該硬物即該改造槍枝交給蔡
         宗和等語(見原審卷第51頁背面)；證人謝佩緻證稱：
         下車之後，由隊長帶他到旁邊進行拍身檢查的動作，
         發現他口袋有硬物，然後我就去拿蒐證的工具，詳細
         拍身檢查的情形我不清楚。後來我拿出工具時，就看
         到被告取出該槍枝了等語(見原審卷第53頁)，互核相
         符，則以本件逮捕被告之4名司法警察上開之證詞可得
         知，被告於經司法警察拍身發現口袋硬物後，即自動
         將改造手槍及子彈取出交付司法警察之情。雖駱昌宇
         於原審同期日另證稱：「被告說他自己把槍拿出來，
         這是不對的，因為我叫他把槍拿出來，這是不可能的
         ，因為如果我叫他把槍拿出來會很危險，是我們拍到
         他的褲子有異物發現槍枝的」等語(見原審卷第81頁)
         ，於本院前審證稱：「我們摸到他有像槍枝的東西，
         我們主觀上認為是槍，我們問他是什麼東西，他一面
         說一面想拿，我不可能讓他自己拿，我的手把他壓住
         ，我的手伸進去把他拿出來」等語(見本院前審卷第78
         頁)，然證人駱昌宇所證係其自被告詹文清口袋中取出
         改造手槍一節，與其先前自己之證詞及證人蔡宗和、
         黃柏諺、謝佩緻之證詞均不相符，此即有可異，難以
         憑信。另證人蔡宗和於本院前審所證：可能像我們隊
         長說的，他是跟被告一起伸進口袋把槍取出云云(見本
         院前審卷第81頁)，係出於臆測，況以二男性之手掌，
         竟同時伸入已放有物品之褲袋取物，難以想像，是證
         人蔡宗和所證上情，與一般常情有違，自不足採。另
         參酌本案台北縣政府警察局之移送書，犯罪事實亦記
         載：「犯罪嫌疑人詹文清．．．於上拘捕時、地．．
         ．經本局刑警大隊偵一隊員警攔檢盤查，當場於渠出
         示之身物品中查獲改造手槍(含彈匣、COLTFS0419、黑
         色)1支、改造子彈5發」(見偵卷第1頁)。被告係於警
         拍身搜查時，依警囑自行取出該非制式手槍一把(內附
         彈匣1個、非制式子彈5顆)交付，可資認定。
      3、被告取出交付其褲袋內之槍彈後，駱昌宇等以現行犯
         逮捕被告，並於被告簽署自願受搜索同意書後將被告
         及其駕駛之車輛帶回台北縣警察局搜索，於該車暗格
         內搜得其他槍彈，就搜索被告詹文清所駕上開車輛部
         分，業據被告坦承：自願搜索同意書係當場所簽等語
         (見本院更卷第37頁)，並經證人駱昌宇於原審證稱：
         因被告自行由褲袋內取出非制式手槍1支與線報不符，
         我們就要搜索車子，被告很緊張，就自己拿出一包毒
         品，現場很暗，不好進行搜索，被告想要開走車子，
         我們就更加懷疑車上是有槍枝還是毒品，認為有進一
         步搜索的必要。所以我們就把車子開回去。在回去的
         車上，我跟被告說這把槍跟我們的線報不符，被告就
         說就只有這把槍。回到隊上，蔡宗和聯繫車商確認車
         上哪裡有暗格，後來我們就在暗格中查獲另一把槍枝
         。在我們找到暗格中的那把槍之前，被告始終不認有
         另外一把槍。被告並沒有主動告訴我們有另外壹把槍
         等語(見原審第80頁及背面)；證人蔡宗和於原審證稱
         ：逮捕被告後，被告希望把車子留在現場，我們有懷
         疑車上還有東西，就把車子開回隊本部，仔細搜索後
         才在副駕駛座下起出一個包包，即扣案的另一把制式
         手槍。被告的車是CRV的車型，我還打電話去問賣該款
         車的業務員，問他這種車有什麼可以藏東西的地方，
         他告訴我副駕駛下有個盤子可以放東西，我才在那裏
         找出扣案槍枝等語(見原審卷第52、54頁)；證人黃柏
         諺證稱：因為該路段較小，我們就把車開回局本部搜
         索。被告沒有主動告知車上還有其他槍枝等語(見原審
         卷第51頁背面)；證人謝佩緻證稱：我去搜被告的車輛
         ，現場我們只是初步的搜索，被告似乎不太願意我們
         去搜索他的車子，所以他主動交出他身上的毒品。因
         為現場空間有限，光線不佳，我們無法進行完整的檢
         查，因此我們將被告的車子開回警局。在警局我們請
         被告在車旁，由我們仔細搜索，我們在副駕駛座下發
         現一個黑色包包，裡面發現槍枝。我們初步搜索時，
         他是說他車上沒有東西了，不需要搜索。在隊部搜索
         車輛前，被告沒有告知他車內另有放置槍彈等語(見原
         審卷第53頁及背面)，互核相符，可以採信，復有被告
         簽署之自願受搜索同意書、搜索、扣押筆錄在卷可稽(
         見偵卷第23-27頁)。是被告辯稱有向駱昌宇告知其車
         內有槍一節，除為證人駱昌宇所否認外(見原審卷第81
         頁)，衡情被告詹文清果有主動告知警察車上另有放置
         槍、彈，警員即可從被告之口中詢問出槍、彈放置所
         在，然證人蔡宗和既另向車商之業務員詢問同款車可
         資藏放物品之舉，顯見警察無從自被告詹文清口中得
         知車內藏槍之情，是證人駱昌宇所證被告詹文清未告
         知制式手槍及其制式子彈11顆、其餘非制式子彈3顆一
         節可資採信，是被告上開所辯，不足採信。上開其他
         槍、彈，係被告交出非制式手槍(含彈匣1個，非制式
         及5顆）後，另經警在其放置之之車內暗格中搜得，而
         非被告告知警方，始由警方取出，堪以認定。
    (二)、被告符合自首要件
      1、被告於上開時地，交出非制式手槍及非制式子彈5顆予
         警察駱昌宇等人前，駱昌宇等人並未取得對於被告詹
         文清身體之搜索票，業據證人駱昌宇證述如上。又被
         告所簽署之自願受搜索同意書所載同意受搜索身體部
         分，亦係被告自行交出非制式手槍及非制式子彈5顆後
         ，駱昌宇等人始提出自願受搜索同意書交由被告簽署
         ，然本件被告交出非制式手槍及非制式子彈5顆前，證
         人駱昌宇等人已開始對被告詹文清之身體開始實施搜
         索，此業經證人駱昌宇於本院前審證述：當時有對他
         進行搜身，我們讓他趴的時候，就稍微給他摸一下褲
         子，就是在他搜身等語可憑(見本院前審卷第77頁)，
         是以駱昌宇等當時於未徵得被告同意前，即已開始實
         施搜索之強制處分行為，此自屬違法搜索。再就被告
         當時由駱昌宇等帶至路邊，僅係單純之配合，不得據
         此推定其係自願接受搜索，徵之駱昌宇等係於逮捕被
         告後始發覺被告已遭通緝，自亦無逮捕通緝犯可言，
         已如前述，是本件應認駱昌宇等對被告進行身體之搜
         索不合法。而被告詹文清於證人駱昌宇實施違法搜索
         後，於警察未發覺其持有改造手槍前，主動交付後上
         開改造手槍後，因其持有槍、彈行為，即經警以現行
         逮捕，有台北縣政府警察局刑事警察隊執行拘提逮捕
         告知本人通知書可證(見偵卷第20頁)，又被告詹文清
         並於現場簽署自願自願受搜索同意書，已如上述，是
         警察於此之後，所為搜索並在被告所駕車上扣得制式
         手槍及其制式子彈11顆、其餘非制式子彈3顆，即係合
         法搜索所扣押之物。至於被告所簽署之自願受搜索同
         意書，其同意受搜索之範圍固包含被告之身體，然被
         告既係於警察發覺其持有改造手槍前，即主動提出交
         付，是上開改造手槍及子彈即非警察違法搜索所得。
         則警察於本件之違法搜索既未搜得槍、彈，及被告事
         後簽署受搜索同意書對於警察已先實施之違法搜索，
         即不影響本件對於上開被告寄藏改造手槍及子彈事實
         之判斷，附此敘明。
      2、按以刑法第62條規定：「對於未發覺之罪自首而受裁
         判者，得減輕其刑。但有特別規定者，依其規定。」
         此所謂「發覺」，固非以有偵查犯罪權之機關或人員
         確知其人犯罪無誤為必要，而對於其發生嫌疑時，即
         得謂為已發覺；但此項對犯人之嫌疑，仍須有確切之
         根據得為合理之可疑者，始足當之，若單純主觀上之
         懷疑，要不得謂已發生嫌疑(最高法院85年度台上字第
         4908號判決要旨參照)。又有裁判上一罪關係之犯罪，
         苟全部犯罪未被發覺前，行為人僅就其中一部分犯罪
         自首，其效力及於全部（最高法院90年台上字第5435
         號刑事判決意旨參照）。本件駱昌宇等對被告進行身
         體之搜索不合法，且被告於駱昌宇等人發現其持有槍
         、彈前，被告即交出非制式手槍1支(含彈匣1個、非制
         式子彈5顆），堪認係於犯罪被有偵查權機關發覺前出
         示犯罪證據，就此部分自符合自首要件。關於被告另
         藏放車內暗格中之其他槍彈，被告雖予隱匿，向有偵
         查權之駱昌宇等誆稱無其他槍彈云云，然其係以一行
         為同時寄藏本件所有槍彈，為想像競合犯而有裁判上
         一罪關係，被告既於其全部犯罪被發覺前，就其犯罪
         事實之一部分自首，其效應及於全部犯罪事實，亦即
         應認其已對全部犯罪事實自首。
  三、論罪科刑之依據：
    (一)、本件具殺傷力之槍彈，分屬槍砲彈藥刀械管制條例第4
        條第1項第1、2款所稱之槍砲及彈藥，核被告所為，係
        犯槍砲彈藥刀械管制條例第7條第4項之未經許可寄藏手
        槍罪、同條例第8條第4項之未經許可寄藏可發射子彈具
        有殺傷力之非制式手槍罪及同條例第12條第4項之未經
        許可寄藏子彈罪。被告一行為犯上開3罪名，為想像競
        合犯，應依刑法第55條之規定，從一重之槍砲彈藥刀械
        管制條例第7條第4項之未經許可寄藏手槍罪處斷。按槍
        砲彈藥刀械管制條例所稱之「寄藏」與「持有」，均係
        將物置於自己實力支配之下，而寄藏前必先有持有行為
        ，法律上僅包括評價為寄藏行為，不另論持有之罪（最
        高法院74年度臺上字第3400號判例意旨參照）。被告有
        事實欄所載之前科犯行，有本院被告前案紀錄表1份可
        查，其於有期徒刑執行完畢後，5年內故意再犯本件有
        期徒刑以上之罪，為累犯，應依法加重其刑。被告主動
        由褲袋內取出非制式手槍(含彈匣1個及非制式子彈5顆)
        ，將之交付有偵查權之駱昌宇等人而自首並接受裁判，
        雖其有隱匿其他槍彈之情形，不符合槍砲彈藥刀械管制
        條例第18條第1項自首而報繳全部槍彈之規定，但仍有
        刑法第62條前段規定之適用，應依該條規定減輕其刑。
        並先加後減。
    (二)、原審對被告論罪科刑固非無見，惟被告收受劉嘉民交
        付之槍彈係在95年12月間，原判決泛指95年間；被告
        係自行取交非制式手槍(含彈匣及5顆子彈)，原判決認
        該槍彈係由駱昌宇拍身搜查後取出；駱昌宇等之搜索
        不合法，被告符合自首要件，原判決認被告不符合自首
        要件，均有未洽。被告上訴意旨辯稱其符合自首，據此
        指摘原判決不當，為有理由，應將原判決撤銷，由本院
        自為判決。審酌被告未經許可寄藏上開槍彈，數量非少
        ，危害社會安寧秩序，惟未用以犯其他罪，雖自首交出
        非制式手槍(含彈匣1個、非制式子彈5顆)，但於警方初
        調查時有意隱瞞寄藏制式手槍及其他子彈之犯罪事實，
        於偵查及原審、本院審理中均坦承犯行，態度良好，並
        其素行、犯罪之動機、目的、手段等一切情狀，量處如
        主文所示之刑，罰金刑部分並諭知易服勞役之折算標準
        ，以資懲儆。扣案之制式手槍（含彈匣1個，槍枝管制
        編號：0000000000號）、非制式手槍1枝（含彈匣1個，
        槍枝管制編號：0000000000）及未經採樣試射之制式子
        彈4顆、非制式子彈4顆（直徑7.0±0.5mm金屬彈頭3 顆
        及直徑9.0±0.5m m金屬彈頭1顆），經鑑定認均具有殺
        傷力，屬違禁物，不問屬於犯人與否，均依刑法第38條
        第1項第1款之規定併宣告沒收。至於另扣案之制式子彈
        7顆（含口徑9mm制式霰彈子彈1顆）、非制式子彈4顆（
        直徑7.0±0.5mm金屬彈頭2顆、直徑9.0±0.5mm金屬彈
        頭1顆、直徑0. 9 mm金屬彈頭1顆），均經鑑定試射擊
        發，已失其違禁物之性質，均不另為沒收之諭知，附此
        敘明。
據上論斷，依刑事訴訟法第369條第1項前段、第364條、第299條
第1項前段，槍砲彈藥刀械管制條例第7條第4項、第8條第4項、
第12條第4項，刑法第11條前段、第55條、第47條第1項、第62條
前段、第42條第3項前段、第38條第1項第1款，判決如主文。
本案經檢察官鄭龍照到庭執行職務。
中    華    民    國   100    年    4     月    11    日
            刑事第二十二庭審判長法  官  郭雅美
                                法  官  李麗珠
                                法  官  洪于智
以上正本證明與原本無異。
如不服本判決，應於收受送達後10日內向本院提出上訴書狀，其
未敘述上訴之理由者並得於提起上訴後10日內向本院補提理由書
（均須按他造當事人之人數附繕本）「切勿逕送上級法院」。
                                書記官  強梅芳
中    華    民    國   100    年    4     月    12    日
附錄：本案論罪科刑法條全文
槍砲彈藥刀械管制條例第7條
未經許可，製造、販賣或運輸火砲、肩射武器、機關槍、衝鋒槍
、卡柄槍、自動步槍、普通步槍、馬槍、手槍或各類砲彈、炸彈
、爆裂物者，處死刑、無期徒刑或 7 年以上有期徒刑；處徒刑
者，併科新臺幣 3 千萬元以下罰金。
未經許可，轉讓、出租或出借前項所列槍砲、彈藥者，處無期徒
刑或 5 年以上有期徒刑，併科新臺幣 1 千萬元以下罰金。
意圖供自己或他人犯罪之用，而犯前二項之罪者，處死刑或無期
徒刑；處徒刑者，併科新臺幣 5 千萬元以下罰金。
未經許可，持有、寄藏或意圖販賣而陳列第 1 項所列槍砲、彈
藥者，處 5 年以上有期徒刑，併科新臺幣 1 千萬元以下罰金。
意圖供自己或他人犯罪之用，以強盜、搶奪、竊盜或其他非法方
法，持有依法執行公務之人所持有之第 1 項所列槍砲、彈藥者
，得加重其刑至二分之一。
第 1 項至第 3 項之未遂犯罰之。
槍砲彈藥刀械管制條例第8條
未經許可，製造、販賣或運輸鋼筆槍、瓦斯槍、麻醉槍、獵槍、
空氣槍或第 4 條第 1 項第 1 款所定其他可發射金屬或子彈具
有殺傷力之各式槍砲者，處無期徒刑或 5 年以上有期徒刑，併
科新臺幣 1 千萬元以下罰金。
未經許可，轉讓、出租或出借前項所列槍枝者，處 5 年以上有
期徒刑，併科新臺幣 1 千萬元以下罰金。
意圖供自己或他人犯罪之用，而犯前二項之罪者，處無期徒刑或
7 年以上有期徒刑，併科新臺幣 1 千萬元以下罰金。
未經許可，持有、寄藏或意圖販賣而陳列第 1 項所列槍枝者，
處 3 年以上 10 年以下有期徒刑，併科新臺幣 7 百萬元以下罰
金。
第 1 項至第 3 項之未遂犯罰之。
犯第 1 項、第 2 項或第 4 項有關空氣槍之罪，其情節輕微者
，得減輕其刑。
槍砲彈藥刀械管制條例第12條
未經許可，製造、販賣或運輸子彈者，處 1 年以上 7 年以下有
期徒刑，併科新台幣 500 萬元以下罰金。
未經許可，轉讓、出租或出借子彈者，處 6 月以上 5 年以下有
期徒刑，併科新台幣 300 萬元以下罰金。
意圖供自己或他人犯罪之用，而犯前二項之罪者，處 3 年以上
10 年以下有期徒刑，併科新台幣 700 萬元以下罰金。
未經許可，持有、寄藏或意圖販賣而陳列子彈者，處 5 年以下
有期徒刑，併科新台幣 300 萬元以下罰金。
第 1 項至第 3 項之未遂犯罰之。